臺灣板橋地方法院民事判決　　九十二年度簡上字第一六五號
　　上　訴　人　丙○○
　　被　上訴人　甲○○
右當事人間請求侵權行為損害賠償事件，上訴人對民國九十二年三月二十五日本院板
橋簡易庭九十二年度板簡字第一七八號第一審判決提起上訴，於九十三年三月十六日
言詞辯論終結，本院判決如左：
    主  文
上訴及假執行之聲請均駁回。
第二審訴訟費用由上訴人負擔。
    事  實
甲、上訴人方面：
一、聲明：(一)原判決廢棄。
          (二)被上訴人應給付上訴人新台幣（下同）三十六萬六千元，及自起訴狀繕
            本送達被上訴人翌日起至清償日止，按年息百分之五計算之利息。
          (三)請准供擔保宣告假執行。
二、陳述：除與原判決記載相同者，茲引用之外，補稱：
（一）原審判決認定上訴人非本件損害賠償法律關係之主體，欠缺實施訴訟之權能，
      而以當事人適格欠缺駁回實屬謬誤，蓋本件車禍受損車輛之行照名義人雖為訴
      外人鄔雪梅，惟此僅係證明車輛為其所有及為政府課徵牌照稅之本體。系爭車
      輛向來由上訴人持有使用，關於該車一切權益及負擔均由上訴人自負，業經鄔
      雪梅具狀陳明無誤，並已將本件賠償債權轉讓予上訴人，故依民法第二百九十
      五條之規定，上訴人乃本件損害賠償之法律關係主體，原審以當事人適格欠缺
      駁回，不僅認事用法違誤，更損及上訴人之審級利益。
（二）本件車禍事故經證人乙○○證述車禍發生始末及依內政部警政署國道公路警察
      隊初鑑及台灣省桃園縣區車輛行車事故鑑定委員會鑑定結果，可知本件車禍事
      故係因被上訴人車速較快，且自後接近上訴人車輛未保持安全間隔而撞擊上訴
      人車所致，被上訴人顯有過失。
（三）上訴人遭毀之車輛由肇事地點拖至公路警察局，支付拖吊業者一萬六千元，拖
      吊業者固未給付單據，惟此函查即明，原審判決竟全無論及，且上開費用證人
      乙○○嗣於本院開庭時已證述明確。又本件車禍發生時上訴人雖僅受皮肉擦撞
      傷，但其間之驚懼慌恐非當事者無法體會，且事故發生後被上訴人全無悔意，
      更蓄意編排為上訴人過失所致，現思及當日翻滾情形，猶膽顫心驚，更懼怕搭
      車上路，車禍陰影迄今難消，實形成人格上之障礙，上訴人既請求非醫療費用
      之損失，應不需提出受傷證明。
三、證據：除援用第一審所提證據外，並聲請訊問證人乙○○及聲請將本件車禍事故
    再次送請台灣省桃園縣區車輛行車事故鑑定委員會鑑定。
乙、被上訴人方面：
一、聲明：駁回上訴。
二、陳述：除與原判決記載相同者，茲引用之外，補稱：
（一）證人乙○○所述車禍事故經過不實，本件車禍發生前，伊車一直行駛在內側車
      道，證人駕駛之車輛（即車號八Ｆ－五二五一號自小客車）是在伊車右前方外
      側車道行駛，伊車並未變換車道，當伊車開近證人駕駛之車輛時，該車突然往
      內側車道靠，伊即本能將車向左側安全島方向閃，一時緊張幾乎撞及安全島，
      就本能將方向盤迴回去，伊車就打滑衝到交流道出口，撞到柵欄才停下來。伊
      車失控時，伊並沒有注意是否有擦撞證人駕駛之車輛，是事後到派出所警員發
      現在伊車保險桿附近留有證人所駕車輛之油漆痕，但伊車並無凹陷，故即便兩
      車有擦撞，應是證人駕駛之車輛擦撞伊車。
（二）伊否認證人乙○○所指在原審卷內第二十二頁第一張照片中車輛凹陷部分係伊
      車撞到，因從凹陷角度及以伊車之行車速度來看，若係伊車撞到，凹陷應不只
      如此，且伊車高度也不可能撞證人所指稱之位置。
丙、本院依職權函詢交通部台灣區○道○路局北區工程處有關特約拖救車編號七一０
    一三、車牌Ｑ六二六六號於九十一年二月十三日有否在國道二號公路西向十一公
    里加三百公尺處附近拖吊車號八Ｆ－五二五一號事故車。
    理  由
一、本件上訴人起訴主張：上訴人之配偶即證人乙○○駕駛車號八Ｆ－五二五一號自
    小客車搭載上訴人，於九十一年十二月二十三日十二時二十五分許，行經東西向
    國道二號高速公路由桃園往台北西向車道十一．三公里處，依規定行駛於外側車
    道時，突遭被上訴人駕駛車號之ＨＸ－二三一八號自小客車車頭由同方向內側車
    道猛撞，致上訴人乘坐之車號八Ｆ－五二五一號自小客車騰空飛起翻越安全島，
    撞毀匝道流量號誌燈後，橫躺於桃園交流道匝道入口處。本件車禍事故係因被上
    訴人急速超車駛越行車分向線所致，爰依侵權行為損害賠償之法律關係，請求被
    上訴人給付上訴人因本件車禍事故支出車輛拖吊費一萬六千元、車號八Ｆ－五二
    五一號自小客車毀損減少之價值二十九萬元、精神損害賠償六萬元共計三十六萬
    元六千元等情。被上訴人則以：本件車禍事故伊並無過失等語，資為抗辯。
二、本件車號八Ｆ－五二五一號自小客車固係訴外人鄔雪梅所有，但因本件車禍事故
    致該車價值減損之損害，業經鄔雪梅將得行使之損害賠償請求權讓與上訴人之事
    實，業據上訴人提出鑑價證明、鄔雪梅之行車執照、汽車買賣合約書及債權讓與
    同意書（均影本）等件為證，復為被上訴人所不爭執，是就本件車禍造成上開車
    輛之損害，上訴人得以自己名義為原告起訴，先此指明。
三、上訴人主張上訴人之配偶即證人乙○○駕駛車號八Ｆ－五二五一號自小客車搭載
    上訴人，於九十一年十二月二十三日十二時二十五分許，行經東西向國道二號高
    速公路由桃園往台北西向車道十一．三公里處時與被上訴人駕駛車號之ＨＸ－二
    三一八號自小客車發生車禍事故，車號八Ｆ－五二五一號自小客車因此受損等事
    實，為兩造所不爭執，並有上訴人提出事故現場及車損照片在卷可稽，堪信為真
    實。惟上訴人主張本件車禍係被上訴人駕車過失所致乙節，則為被上訴人所否認
    ，是應要審究者厥為因本件車禍事故造成上訴人前述損害，是否係被上訴人之過
    失行為所致？
四、經查：
（一）依原審卷附兩造車輛受損後照片顯示，車號八Ｆ－五二五一號車輛左側車頭、
      左側後照鏡毀損、左側後照鏡附近板金（葉子板）凹陷、左側車頭至左側葉子
      板附近沾有一些綠色油漆；被上訴人駕駛車號ＨＸ－二三一八之車輛車頭毀損
      、車頭之保險桿掉落在該車前方之匝道外側路肩處，惟保險桿前方並無凹損等
      情，並參酌證人乙○○於警訊時陳稱：「．．．，我失控衝向安全島，撞倒匝
      道儀控號誌燈組而翻車肇事．．．．」等語，及比較被上訴人車前保險桿位置
      與車號八Ｆ－五二五一號車輛上開凹陷位置結果，堪認車號八Ｆ－五二五一號
      車輛左側車頭、左側後照鏡毀損及左側後照鏡附近板金（葉子板）凹陷部分，
      應係該車撞擊綠色之匝道儀控制燈組所致，是證人乙○○於本院審理時證稱：
      上開凹陷部分，係遭被上訴人車輛撞及云云，顯不可採。
（二）再依原審卷附道路交通事故調查報告表、現場圖、現場草圖及現場照片所示，
      本件事故當時係白天天候晴、事故現場在交流道匝道入口處附近、國道公路分
      內外二車道、現場所留之兩造車輛煞車痕係平行、事故後車號八Ｆ－五二五一
      車輛車頭倒轉停於匝道口、被上訴人車輛車頭倒轉停在車號八Ｆ－五二五一車
      輛前方匝道外側路肩，而依一般經驗法則判斷，車輛由匝道行進路段時，應先
      往外側車道行駛，並佐以被上訴人於警訊時陳稱：「．．．當行駛到肇事地點
      時，我車駛於內側車道，前面沒車，忽然旁邊之自小客八Ｆ－五二五一號行駛
      外側車道向我車道靠近且擦到我車右前保險桿，致使我車向左偏後又失控而肇
      事。我並沒有變換車道，也未打方向燈，當時亦未看見該車打方向變換燈，只
      是該自小客在我車旁行駛．．．」等語，及證人乙○○於警訊時陳稱：「我行
      駛於右述時地，因前方有點塞車，我也跟著輕踩剎車，然後就被左後方來車（
      ＨＸ－二三一八）從左前方擦到．．．」等語，本院認依當時情況觀之，被上
      訴人之車輛行經該路段時實無從內側車道駛至外車道之必要，而以證人乙○○
      駕駛車輛欲自外側車道變換至內側車道時，疏未顯示方向燈及保持安全距離之
      可能性較大，故尚難認本件車禍係被上訴人之過失所致。
（三）至原審卷附之內政部警政署國道高速公路警察局第一警察隊道路交通事故調查
      報告表內肇事經過摘要欄所載：「Ａ車未保持行車安全間隔，撞Ｂ車而肇事」
      等語及卷附台灣省桃園縣區車輛行車事故鑑定委員會於九十二年十月二十一日
      函覆稱：「甲○○列會仍堅稱『兩車並未接觸』，又丙○○駁稱『倘無接觸何
      以會翻車』，雙方並無交集，惟經委員分析（一）甲○○車速較乙○○車速快
      應可確定，故甲○○係自後接近乙○○車（二）兩車疑似併行間均互未保持安
      全間隔。」等語，因與本院認定結果有異，故不足採。
五、綜上所述，上訴人主張本件車禍係被上訴人過失所致，被上訴人應賠償上訴人損
    害云云，尚難信為真實。從而，上訴人本於侵權行為損害賠償之法律關係，請求
    被上訴人給付三十六萬六千元及法定遲延利息，為無理由，不應准許，其假執行
    之聲請亦所依附，應併予駁回。原審為上訴人敗訴之判決及駁回其假執行之聲請
    理由雖有不同，結論並無不合。上訴意旨指摘原判決不當，求予廢棄改判，為無
    理由，應予駁回。
據上論結，本件上訴為無理由，依民事訴訟法第四百三十六條之一第三項、第四百四
十九條第一項、第七十八條，判決如主文。
中　　　華　　　民　　　國　　九十三　　年　　　三　　　月　　三十　　　日
                                    臺灣板橋地方法院民事第二庭
                                            審判長法官　林玫君
                                            　　　法官　程怡怡
                                            　　　法官　古秋菊
右正本證明與原本無異。
本判決不得上訴。
中　　　華　　　民　　　國　　九十三　　年　　　四 　　月　　一  　　　日
                                            法院書記官　王政煌
